【裁判字號】    97,抗,65
【裁判日期】    971014
【裁判案由】    本票裁定
【裁判全文】
臺灣新竹地方法院民事裁定                97年度抗字第65號
抗  告  人  甲○○
相  對  人  乙○○
上列當事人間請求本票裁定事件，對於本院民國97年7月14日所
為裁定，提起抗告，本院裁定如下：
    主  文
原裁定撤銷。
相對人之聲請駁回。
聲請及抗告費用均由相對人負擔。
    理  由
一、相對人聲請意旨略以：伊執有抗告人簽發如原裁定附表所示
    之本票2紙，並免除作成拒絕證書，詎到期後經提示未獲付
    款，爰提出本票2紙（下稱系爭本票）為證，聲請裁定准許
    強制執行等語。原裁定以本件聲請核與票據法第123條規定
    相符，因而裁定抗告人簽發如原裁定附表所示之本票金額，
    准予強制執行。
二、抗告意旨略以：如原裁定附表所示之本票2紙，其到期日分
    別為民國 (下同)89 年1月31日及89年8月31日，迄今均已逾
    3 年，則相對人之本票權利應罹於時效而消滅，自不可再向
    抗告人主張任何權利或聲請裁定強制執行，並聲明如主文所
    示。
三、按票據上之權利，對匯票承兌人及本票發票人，自到期日起
    算。又本票自到期日起3年間不行使，因時效而消滅，票據
    法第22條第1項定有明文規定。另執票人依票據法第123條規
    定向本票發票人行使追索權時，聲請法院裁定對發票人之財
    產強制執行者，其性質與非訟事件無殊，法院應就本票形式
    上之要件是否具備予以審查。再者，聲請本票准許強制執行
    事件，如發票人已為時效之抗辯，則非訟法院自應就此時效
    抗辯之有無理由為適當審查，以確定執票人據以聲請本票裁
    定准予強制執行之形式要件是否具備（最高法院94年度台抗
    字第308號裁定參照）。要之，如本票發票人已為時效抗辯
    ，復為相對人即執票人所不爭執，或時效抗辯是否成立甚為
    明確，無待兩造充分攻擊防禦即足以認定時，則於非訟程序
    中，法院非不能審查該時效抗辯是否可採。
四、經查：
（一）相對人據以聲請裁定准許強制執行之系爭本票，自外觀得
      知，到期日分別為89年1月31日、89年8月31日，而相對人
      於97年7月11日向原審聲請時，其請求權之行使，顯逾法
      定3年時效期間之規定。抗告人於本院既已為時效之抗辯
      ，則本院自應就此時效抗辯之有無理由為適當審查，以確
      定相對人據以聲請本票裁定准予強制執行之形式要件是否
      具備。
（二）抗告人主張相對人系爭本票到期日分別為89年1月31日、8
      9年8月31日，距相對人於97年7月11日向原審聲請時，已
      逾3年之事實，依系爭本票本身之外觀，已甚為明確，且
      經本院發函通知相對人於10內提出答辯狀表示意見，如逾
      期未回覆即視為不爭執，相對人業於97年8月25日收受本
      件通知正本，有送達證書存卷可按，茲相對人逾期仍未提
      出，應認其對上開事實不爭執。綜上，相對人對於抗告人
      就系爭本票之權利，早於92年間已罹於3年時效而消滅，
      相對人於97年7月11日始聲請原法院裁定准予強制執行，
      距到期日已達約8年多之久，職是，抗告人之時效抗辯成
      立，無待兩造充分攻擊防禦即足以認定，揆諸上揭說明，
      雖本件係屬非訟程序，本院亦得以審查。因此，抗告人為
      時效抗辯，自有理由。
五、從而，原法院未就抗告人時效抗辯予以審查，遽以裁定抗告
    人簽發如原裁定附表所示之本票金額，准予強制執行，尚有
    未合。抗告意旨指摘原裁定不當，求予廢棄改判，為有理由
    ，爰由本院將原裁定廢棄，更為裁定如主文第2項所示。
六、據上論結，本件抗告為有理由，依非訟事件法第46條、第21
    條第2項，民事訴訟法第495條之1第1項、第450條、第95 條
    、第78條，爰裁定如主文。
中    華    民    國    97    年    10    月    14    日
                  民事第一庭    審判長法  官  王銘勇
                                      法  官  汪銘欽
                                      法  官  羅惠雯
以上正本係照原本作成。
如對本裁定抗告須於裁定送達後10日內向本院提出抗告狀。
中    華    民    國    97    年    10    月    15    日
                                書記官  李慧娟


司法院資訊處製作；財團法人民間司法改革基金會備份。
